---
title: "S01:MetodosNumericos"
author: "Alejandro Ucan Puc"
date: "2022-10-26"
output:
  html_document:
    df_print: paged
---

```{r setup, include=FALSE}
knitr::opts_chunk$set(echo = TRUE)
```

# Método de Euler

La siguiente rutina sirve para aplicar el método de Euler para aproximar la solución de un sistema de EDOs.

Recordemos que nosotros que nuestro problema de la vida real se modela con un sistema de ecuaciones de la forma: $$\begin{array}{ccc} x'(t) & = & f_1(t,x(t),y(t)) \\ y'(t) & = & f_2(t,x(t),y(t)) \end{array} $$ con valores iniciales $x(0)=x_0$ y $y(0)=y_0.$

*Nota:* Cabe mencionar que podemos tener más de dos ecuaciones con más funciones incógnita.

## La idea del método:

Recordemos que el método de Euler se basa en la aproximación de una función mediante el *polinomio de Taylor* de orden 1, es decir, $$f(t+h)=f(t)+hf'(t) + E(t,h)$$ donde $E(t,h)$ es un error. Debido a que sabemos que nuestra función deseada satisface la ecuación diferencial $$ x'(t) =  f_1(t,x(t),y(t))$$ podemos sustituir esto en la fórmula del polinomio de Taylor y obtener una aproximación a través de la función multivaluada $f_1(t,x,y).$

Así, lo anterior, implica que si queremos conocer el valor de la solución cerca de nuestras condiciones iniciales, podemos utilizar la expresión: $$x(t+h)=x(t)+hf_1(t,x(t),y(t)).$$ $$y(t+h)=y(t)+hf_2(t,x(t),y(t)).$$

Si tenemos nuestra ventana de tiempo es $[t_0,t_n],$ y queremos hacer $n$ observaciones, entonces nuestro paso será de $h=\frac{t_n-t_0}{n},$ y cada nuestras soluciones en cada tiempo observado serán: $$x(t_{i+1})=x(t_{i})+h*f_1(t_i,x(t_i),y(t_i)).$$ $$y(t_{i+1})=y(t_i)+hf_2(t_i,x(t_i),y(t_i)).$$

Veamos como realizar esto en R. Primero los haremos con una sola ecuación y luego lo modificaremos para un sistema.

```{r}
# Definiremos una rutina llamada Euler, cuyos parametros serán:
# dy.dx=function(x,y){f(t,x,y)}: es la función correspondiente a la derivada, dada por la ecuación diferencial.
# h: es el tamaño de mi paso.
# y0: es mi condición incial.
# start: es el inicio de mi ventana de tiempo/observación.
# end: es el final de mi ventana de tiempo/observación.
euler <- function(dy.dx, h=1E-7, y0=1, start=0, end=1) {
nsteps <- (end-start)/h
ys <- numeric(nsteps+1)
ys[1] <- y0
for (i in 1:nsteps) {
x <- start + (i-1)*h
ys[i+1] <- ys[i] + h*dy.dx(x,ys[i])
}
ys
}
```

```{r}
dy.dx <- function(x,y){3*x-y+8}
euler(dy.dx, start=0, end=0.5, h=0.1, y0=3)
```
La modificación para un sistema no es gran diferencia, tan solo necesitamos agregar más parametros en mi función.

```{r}
library(tidyverse)
library(latex2exp)
library(gridExtra)
# Agregamos las entradas al número de funciones adecuadas (en este ejemplo estoy poniendo tres, pero podemos modificarlo a tantas funciones como ecuaciones tengamos).
seuler <-function(dy.dt, dx.dt, h=1E-7, y0=1,x0=1, start=0, end=1){
nsteps <- (end-start)/h
n <- numeric(nsteps+1)
ys <- numeric(nsteps+1)
xs <- numeric(nsteps+1)
ts <- numeric(nsteps+1)
ys[1] <- y0
xs[1] <- x0
ts[1] <- start
n[1] <- 1
for (i in 1:nsteps) {
t <- start + i*h
ts[i+1] <- t
n[i+1] <- i+1
ys[i+1] <- ys[i] + h*dy.dt(t,xs[i],ys[i])
xs[i+1] <- xs[i] + h*dx.dt(t,xs[i],ys[i])
}

df <- data.frame(index=n,Tn=ts, Xn=xs, Yn=ys)
return(df)
}
```
Hagamos un ejemplo con el sistema $$\begin{array}{ccc} x'&=&0.6x-0.01*x*y\\ 
y'&=&-0.1y+0.02*x*y
\end{array}$$

```{r}
dx.dt <- function(t,x,y){0*t+0.04*x-0.01*x*y}
dy.dt <- function(t,x,y){0*t-0.1*y+0.02*x*y}
data<-seuler(dx.dt,dy.dt, start=0, end=1, h=0.1, y0=3,x0=10)
data
```

## Paquete _deSolve_

R tiene su propio paquete para resolver EDOs y SEDOs llamado _deSolve_ a continuación veremos como funciona.

```{r}
# PACKAGES:
library(deSolve)
library(reshape2)
library(ggplot2)


initial_state_values <- c(X = 10,  # Número de especie 1
                          Y = 3)   # Número de especie 2       # 


#razones en unidades de días^-1
parameters <- c(a = 0.04,    
                b = -0.01,
                c=-0.1,
                d= 0.02)

#valores de tiempo para resolver la ecuación, de 0 a 60 días
times <- seq(from = 0, to = 200, by = 1)   

prey_model <- function(time, state, parameters) {  
    with(as.list(c(state, parameters)), {# R obtendrá los nombres de variables a
                                         # partir de inputs de estados y parametros
        dX <- a*X+b*X*Y              
        dY <- c*Y+d*X*Y   
        return(list(c(dX, dY))) 
    })
}

# poner la solución del sistema de ecuaciones en forma de un dataframe
output <- as.data.frame(ode(y = initial_state_values, 
                            times = times, 
                            func = prey_model,
                            parms = parameters,method="euler"))
```


###  Gráficos de la evolución del sistema

```{r }

output_long <- melt(as.data.frame(output), id = "time")                  

ggplot(data = output_long,                                              
       aes(x = time, y = value, colour = variable, group = variable)) +  
  geom_line() +                                                          
  xlab("Tiempo (días)")+                                                   
  ylab("Número en la población") +                                             
  labs(colour = "Subconjunto") +
  theme(legend.position = "bottom")

```


# Euler Modificado:

El método de Euler modificado es una adaptación del método de Euler clásico con una ligera modificación que ayuda a minimizar el error, para esto toma un promedio entre la derivada anterior y la actual en cada paso. Esto se traduce a la ecuación:

$$x(t_{i+1})=x(t_{i})+h*\frac{f_1(t_i,x(t_i),y(t_i))+f_1(t_{i+1},\tilde{x}_{i+1},\tilde{y}_{i+1})}{2}.$$

Donde $\tilde{x}_j$ y $\tilde{y}_j$ son aproximados con el método de Euler usual.
```{r}
# Agregamos las entradas al número de funciones adecuadas (en este ejemplo estoy poniendo tres, pero podemos modificarlo a tantas funciones como ecuaciones tengamos).
Modseuler <-function(dy.dt, dx.dt, h=1E-7, y0=1,x0=1, start=0, end=1){
nsteps <- (end-start)/h
n <- numeric(nsteps+1)
ys <- numeric(nsteps+1)
xs <- numeric(nsteps+1)
ts <- numeric(nsteps+1)
ys[1] <- y0
xs[1] <- x0
ts[1] <- start
n[1] <- 1
for (i in 1:nsteps) {
t <- start + i*h
ts[i+1] <- t
n[i+1] <- i+1
auxy <- ys[i] + h*dy.dt(t,xs[i],ys[i])
auxx <- xs[i] + h*dx.dt(t,xs[i],ys[i])
ys[i+1] <- ys[i] + h*(dy.dt(t,xs[i],ys[i])+dy.dt(t,auxx,auxy))/2
xs[i+1] <- xs[i] + h*(dx.dt(t,xs[i],ys[i])+dx.dt(t,auxx,auxy))/2
}

df <- data.frame(index=n,Tn=ts, Xn=xs, Yn=ys)
return(df)
}
```


```{r}
dx.dt <- function(t,x,y){0*t+0.04*x-0.01*x*y}
dy.dt <- function(t,x,y){0*t-0.1*y+0.02*x*y}
data<-Modseuler(dx.dt,dy.dt, start=0, end=1, h=0.1, y0=3,x0=10)
data
```

Desafortunadamente este método no está contemplado dentro de los métodos de solución para ODEs en _deSolve_ por lo que no podemos ejemplificarlos allí.

# Método de Runge-Kutta (de orden 4)

El método de Runge-Kutta también se basa en la aproximación mediante el polinomio de Taylor para funciones hasta el orden dos: $$x(t+h)=x(t)+hx'(t)+\frac{h^2}{2}x''(t)+R_3(t,h),$$

dado que $x'(t)=f(t,x)$ entonces $x''(t)=f'(t,x(t))$, solo que en este caso vamos a aproximar la función que $f_i(t,x,y),$ notemos que dado que $f_i$ es una función en varias variables necesitamos describir el polinomio de Taylor para una función de varias variables: $$f(t+h_1,x+h_2)=f(t,x)+\left[h_1 \frac{\partial f}{\partial t}(t,x)+h_2\frac{\partial f}{\partial x}(t,x)\right]+R_2(t,x).$$

En nuestro caso, nuestra función no es exactamente de dos variables dado que $x$ es una función de $t,$ por lo que la expresión anterior se reescribe como

$$f'(t,x)=\frac{\partial f}{\partial t}(t,x)+\frac{\partial f}{\partial x}(t,x)x'(t)=\frac{\partial f}{\partial t}(t,x)+\frac{\partial f}{\partial x}(t,x)f(t,x)$$

## Orden 4

Haciendo el álgebra para encontrar los parámetros, para aproximar hasta el polinomio de Taylor de orden 4 quedan como:

$$\begin{array}{ccc}
w_i & = & w_{i-1} \\
k_1 & = & hf(t_{i-1},w_{i-1}) \\
k_2 & = & hf\left(t_{i-1} +\frac{h}{2},w_{i-1}+\frac{k_1}{2}\right) \\
k_3 & = & hf\left(t_{i-1} +\frac{h}{2},w_{i-1}+\frac{k_2}{2}\right) \\
k_4 & = & hf(t_i,w_{i-1}+k_3)\\
w_i & = & w_{i-1}+\frac{1}{6}(k_1+2k_2+2k_3+k_4).
\end{array}
$$

Afortunadamente, el método de Runge-Kutta es uno de los métodos implementados en _deSolve_ por lo que aprovecharemos esto para realizar la implementación.

```{r}
# PACKAGES:
library(deSolve)
library(reshape2)
library(ggplot2)


initial_state_values <- c(X = 10,  # Número de especie 1
                          Y = 3)   # Número de especie 2       # 


#razones en unidades de días^-1
parameters <- c(a = 0.04,    
                b = -0.01,
                c=-0.1,
                d= 0.02)

#valores de tiempo para resolver la ecuación, de 0 a 60 días
times <- seq(from = 0, to = 200, by = 1)   

prey_model <- function(time, state, parameters) {  
    with(as.list(c(state, parameters)), {# R obtendrá los nombres de variables a
                                         # partir de inputs de estados y parametros
        dX <- a*X+b*X*Y              
        dY <- c*Y+d*X*Y   
        return(list(c(dX, dY))) 
    })
}

# poner la solución del sistema de ecuaciones en forma de un dataframe
output <- as.data.frame(ode(y = initial_state_values, 
                            times = times, 
                            func = prey_model,
                            parms = parameters,method="rk4"))
```


###  Gráficos de la evolución del sistema

```{r }

output_long <- melt(as.data.frame(output), id = "time")                  

ggplot(data = output_long,                                              
       aes(x = time, y = value, colour = variable, group = variable)) +  
  geom_line() +                                                          
  xlab("Tiempo (días)")+                                                   
  ylab("Número en la población") +                                             
  labs(colour = "Subconjunto") +
  theme(legend.position = "bottom")

```
