---
title: "S04: Control de Error y RK-F"
author: "Alejandro Ucan Puc"
date: "2022-11-07"
output:
  pdf_document: default
  html_document: default
---

```{r setup, include=FALSE}
knitr::opts_chunk$set(echo = TRUE)
```

# Recordando

En los métodos anteriores que estudiamos, utilizamos una aproximación a una EDO a un paso y dada por $$w_{i+1}=w_i+h_i\phi(t_i,w_i,h_i)$$ sin embargo en estos métodos descuidamos el error el cual puede crecer a medida que nos alejamos de las condiciones iniciales.

Un método **ideal** para aproximar estas soluciones tendría que considerar lo anterior $$w_{i+1}=w_i+h_i\phi(t_i,w_i,h_i)$$ y además convinar una tolerancia $$|y(t_i)-w_i|\leq \varepsilon$$ (una cota global del error) no importando si eso reduce el número de muestras que aproximemos, siempre y cuando tengamos la toleracia.

# Desarrollemos el algoritmo

## Algunas suposiciones

Supongamos que tenemos aproximaciones $w_i$ y $\tilde{w}_i$ que corresponden a métodos de orden 4 y 5, respectivamente, es decir, $$w_{i+1}=w_i+h\phi(t_i,w_i,h)+O(h^4)$$ $$\tilde{w}_{i+1}=\tilde{w}_i+h\psi(t_i,\tilde{w}_i,h)+O(h^5).$$ Denotaremos por $\tau_i(h)$ el error en el primer método y $\tilde{\tau}_i(h)$ en el segundo método. Esto es lo mismo que $$\tau_i(h)=\frac{y(t_i)-w_i}{h}$$ $$\tilde{\tau}_i(h)=\frac{y(t_i)-\tilde{w}_i}{h}.$$ Pero (con un poco de algebra) esto es equivalente a $$\tau_i(h)=\tilde{\tau}_i(h)+\frac{\tilde{w}_i-w_i}{h}.$$

Por lo que el error local de truncamiento es (aproximadamente) $$\tau_{i+1}= \frac{\tilde{w}_{i+1}-w_{i+1}}{h}.$$

Más aún no queremos restringirnos a estimar el error, si no adaptar también el tamaño de paso para que este error tenga la tolerancia global.

Si supongo que mi error se comporta como $\tau_{i+1}(h)\approx Kh^n,$ entonces $\tau_{i+1}(qh)\approx \frac{q^n}{h}\tau_{i+1}(h),$ por lo que mi tolerancia debe escogerse basada en: $$\frac{q^n}{h}|\tilde{w}_{i+1}-w_{i+1}|\leq \varepsilon$$ por lo que el factor de aumento de paso debe cumplir $$q\leq \left(\frac{\varepsilon h}{|\tilde{w}_{i+1}-w_{i+1}}\right)^{1/n}.$$

# El método de Runge-Kutta-Fehlberg.

El método utiliza Runge-Kutta con error de truncamiento de orden 5, por lo las dos aproximaciones que utilizaremos estarán dadas por:

$$ \tilde{w}_{i+1}=w_i+\frac{16}{135}k_1+\frac{6656}{12825}k_3+\frac{28561}{56430}k_4-\frac{9}{50}k_5+\frac{2}{55}k_6$$

$$w_{i+1}=w_i+\frac{2}{216}k_1+\frac{1408}{2565}k_3+\frac{2197}{4104}k_4-\frac{1}{5}k_5.$$

donde los paramétros están dados por:

\[\begin{array}{ccl}
k_1 & = & hf(t_i,w_i) \\
k_2 & = & hf\left(t_i+\frac{h}{4},w_i+\frac{1}{4}k_1\right) \\
k_3 & = & hf\left(t_i+\frac{3h}{8},w_i+\frac{3}{32}k_1+\frac{9}{32}k_2\right) \\
k_4 & = & hf\left(t_i+\frac{12h}{13},w_i+\frac{1932}{2197}k_1-\frac{7200}{2197}k_2+\frac{7296}{2197}k_3\right) \\
k_5 & = & hf\left(t_i+h,w_i+\frac{439}{216}k_1-8k_2+\frac{3680}{513}k_3-\frac{845}{4104}k_4\right) \\
k_6 & = & hf\left(t_i+\frac{h}{2},w_i-\frac{8}{27}k_1+2k_2-\frac{3544}{2565}k_3+\frac{1859}{4104}k_4-\frac{11}{40}k_5\right)
\end{array}\]

## ¿Cómo determinar el tamaño del paso y qué debe satisfacer computacionalmente?

Inicialmente comenzaremos con un tamaño de paso $h$ para calcular $w_{i+1}$ y $\tilde{w}_{i+1},$ lo cual nos determinará el $q$ en ese paso. El incremento $q$ debe satisfacer:
  * Cuando $q<1:$ rechazar el valor inicial de $h$ en el paso $i$ y repetir los calculos.
  * Cuando $q\leq 1:$ aceptar el valor calculado en el paso $i$ usando $h,$ y cambiar el tamaño de paso a $qh$ para el paso $i+1.$
  
## El pseudo-codigo

Objetivo: aproximar la solución al problema de valores iniciales $$y'=f(t,y),\quad a\leq t\leq b,\quad y(a)=\alpha.$$

__Entrada:__ 
  * $a,b$ puntos finales,
  * $\alpha$ condición inicial,
  * $Tol$ la tolerancia en nuestro método,
  * $hmax$ tamaño de paso máximo,
  * $hmin$ tamaño de paso mínimo.
  
__Salida:__
  * $t$ tiempo muestro,
  * $w$ aproximación solución,
  * $h$ tamaño de paso usado.
  
<br/><br/>
_Paso 1:_ Tomemos $t=a,$ $w=\alpha,$  $h=hmax$ y $Flag=1.$

<br/><br/>
_Paso 2:_ While(Flag==1) haga pasos 3-11:
<br/><br/>
  _Paso 3:_ Calcule los parametros $k_1,\ldots,k_6.$ <br/>
  _Paso 4:_ Tome $$error=\frac{1}{h}\left|\frac{1}{360}k_1-\frac{128}{4275}k_3-\frac{2197}{75240}k_4+\frac{1}{50}k_5+\frac{2}{55}k_6\right|$$ 
  _Paso 5:_ If($error\leq Tol$) haga paso 6 y 7: <br/>
    _Paso 6:_ Tome $t=t+h.$ <br/>
    Tome $$w=w+\frac{2}{216}k_1+\frac{1408}{2565}k_3+\frac{2197}{4104}k_4-\frac{1}{5}k_5$$
    _Paso 7:_ guarde $(t,w,h)$
  <br/>
  _Paso 8:_ Tomemos $q=0.84(Tol/error)^{1/4}.$
  <br/>
  _Paso 9:_ Si $q\leq 0.1$ tome $h=0.1h,$ si $q\geq 4$ entonces $h=4h,$ de lo contrario $h=qh.$ <br/>
  _Paso 10:_ si $h>hmax,$ entonces $h=hmax.$ <br/>
  _Paso 11:_ Si $t\leq b,$ entonces $Flag=0,$ de lo contrario si $t+h>b,$ entonces $h=b-t,$ si $h<hmin$ $Flag=0$ y Output("h minimo excedido").
_Paso 12:_ Terminar proceso.

```{r}
RKF <- function(dy.dx,y,hmax=0.1,hmin=0.0001,start=0.0,end=2.0,Tol=0.0000001,y0=0.5){
  t<- start
  w <- y0
  h <- hmax
  Flag <- 1
  sols <- numeric(length=(end-start)/hmin)
  real <- numeric(length=(end-start)/hmin)
  error <- numeric(length=(end-start)/hmin)
  sols[1]<-w
  error[1]<-w
  times <- numeric(length=(end-start)/hmin)
  times[1] <- t
  i<-1
  while (Flag==1) {
    k1<-h*dy.dx(t,w)
    k2<-h*dy.dx(t+h/4,w+k1/4)
    k3<- h*dy.dx(t+3*h/8, w+3*k1/32+9*k2/32)
    k4<- h*dy.dx(t+12*h/13,w+1932*k1/2197-7200*k2/2197+7296*k3/2197)
    k5<-h*dy.dx(t+h, w+439*k1/216-8*k2+3680*k3/513-845*k4/4140)
    k6<- h*dy.dx(t+h/2,w-8*k1/27+2*k2-3544*k3/2565+1859*k4/4104-11*k5/40)
    Error <- abs(k1/360-128*k3/4275-2197*k4/75240+k5/50+2*k6/55)/h
    if(Error<=Tol){
      t=t+h
      times[1+i]<-t
      w=w+25*k1/216+1408*k3/2565+2197*k4/4104-k5/5
      sols[1+i]<- w
      real[1+i]<- y(times[1+i])
      error[i+1]<- abs(w-real[1+i])
      i<-i+1
    }
    d<- 0.84*((Tol/Error)^0.25)
    if(d<=0.1){
      h <- 0.1*h}
      else{
        if(d>=4){
          h <- 4*h }
          else{
            h <- d*h
          }
        }
    if(h>hmax){
      h<-hmax
    }
    if(t>=end){
      Flag <- 0}
      else{
        if(t+h>end) {
          h <- end-t
        } else{
          if(h<hmin){
            Flag <- 0
            return('tamaño de paso menor al minimo. Proceso terminado insatisfactoriamente')
          }
        }
      }
    
  }
  df <- data.frame(Tn=times, Yn=sols,Yo=real, ErrorRKF=error)
  return(df)
}
```


1. Vamos a trabajar con

$y'=y/t-(y/t)^2$ con $1\leq t\leq 4,$ $y(1)=1$ y solución real: $y(t)=\frac{t}{1+\ln(t)}.$
```{r}
library(tidyverse)
library(latex2exp)
library(gridExtra)
dy.dt<-function(t,y){y/t-(y/t)^2}
y<-function(t){t/(1+log(t))}
Ecuacion1<-RKF(dy.dt,y,hmax=1,hmin=.0001,start=1.0,end=4.0,Tol=10E-4,y0=1.0)
plot(Ecuacion1$Tn,Ecuacion1$Yn)
```

```{r}
dy.dt<-function(t,y){1+y/t+(y/t)^2}
y<-function(t){t*tan(log(t))}
RKF(dy.dt,y,hmax=0.01,hmin=0.000001,start=1.0,end=3.0,Tol=0.0001,y0=0.0)
```

