---
title: "S05: Corrector-Predictor de Cuarto orden de Adams"
author: "Alejandro Ucan Puc"
date: "2022-11-10"
output:
  pdf_document: default
  html_document: default
---

```{r setup, include=FALSE}
knitr::opts_chunk$set(echo = TRUE)
```

## Métodos Multi-paso:

**Definición:** un método de multipaso para resolver un PVI dado por $$y'=f(t,y),\quad a\leq t\leq b,\quad y(0)=\alpha$$ es aquel que para aproximar $w_i$ en el paso $t_i$ utiliza la ecuación $$w_{i+1}=a_{m-1}w_i+a_{m-2}w_{i-1}+\cdots+a_0w_{i+1-m}+hf(b_mf(t_{i+1},w_{i+1})+b_mf(t_i,w_i)+\cdots+ b_0 f(t_{i+1-m},w_{i+1-m}).$$

Cuando $b_m=0$ se conoce como un método explícito o abierto, y cuando $b_m\neq 0$ implícito.

### Ejemplo 01:

Con $w_0=\alpha,$ $w_1=\alpha_1,$ $w_2=\alpha_2$ y $w_3=\alpha_3.$

$$w_{i+1} = w_i +\frac{h}{24}\left[55f(t_i,w_i)-59f(t_{i_1},w_{i-1})+37f(t_{i-2},w_{i-2})-9f(t_{i-3},w_{i-3})\right]$$

llamado *método de Adams-Bashforth de cuarto orden*, que es un método explícito.

Con error de Truncamiento:

$$w_{i+1}-w_{i}=\frac{h}{24}\left[55f(t_i,w_i)-59f(t_{i-1},w_{i-1})+37f(t_{i-2},w_{i-2})-9f(t_{i-3},w_{i-3})\right]$$

### Ejemplo 02:

Con $w_0=\alpha,$ $w_1=\alpha_1$ y $w_2=\alpha_2,$

$$w_{i+1}=w_i+\frac{h}{24}\left[9f(t_{i+1},w_{i+1})+19f(t_i,w_i)-5f(t_{i-1},w_{i-1})+f(t_{i-2},w_{i-2})\right]$$

llamado *método de Adams-Moulton de cuarto orden*, que es un método implícito.

Con error de truncamiento de orden 6.

```{r}
library(nleqslv)
APC<-function(dy.dt,start=0,end=1.0,N=10,y0=0){
  h<-(end-start)/N
  times<-numeric(length= N+1)
  ws<-numeric(length=N+1)
  times[1]<-start
  ws[1]<-y0
  for (i in 1:4){
    x <- start + (i-1)*h
    times[i+1]<-x+h
    k1=h*dy.dt(x,ws[i])
    k2=h*dy.dt(x+h/2.0,ws[i]+k1/2.0)
    k3=h*dy.dt(x+h/2.0,ws[i]+k2/2.0)
    k4=h*dy.dt(x+h,ws[i]+k3)
    ws[i+1] <- ws[i]+(k1+2.0*k2+2.0*k3+k4)/6.0
    }
  for (i in 5:N+1){
    x <- start + (i-1)*h
    auxw<- ws[i-1]+(h/24)*(55*dy.dt(times[i-1],ws[i-1])-59*dy.dt(times[i-2],ws[i-2])+37*dy.dt(times[i-3],ws[i-3])-9*dy.dt(times[i-4],ws[i-4]))
    ws[i]<-auxw
    times[i]<-x
#    auxf<-function(w){ws[i-1]+(h/24)*(9*dy.dt(x,w)+19*dy.dt(times[i-1],ws[i-1])-5*dy.dt(times[i-2],ws[i-2])+dy.dt(times[i-3],ws[i-3]))}
    #auxf<-function(w){w^2}    
    #auxws<-nleqslv(auxw,auxf,jac=NULL,method="Newton")
    #cat(auxws)

  }
  df<- data.frame(T=times,Yaprox=ws)
  return(df)
}
```

### Actividad:

Aproximar la solución para $y'=y-t^2+1$ con $0\leq t\leq 2$ y $y(0)=0.5.$

```{r}

dy.dt<-function(t,y){y-t^2+1}
APC(dy.dt=dy.dt,start=0,end=2,N=10,y0=0.5)
```
