---
title: 'S06: Aproximaciones a EDP'
author: "Alejandro Ucan Puc"
date: "2022-11-14"
output:
  pdf_document: default
  html_document: default
---

```{r setup, include=FALSE}
knitr::opts_chunk$set(echo = TRUE)
```

## ¿Qué es una EDP?

Una EDP (ecuación diferencial parcial) es una ecuación diferencial que incluye derivadas parciales entre sus terminos. Se sobre-entiende que la familia de soluciones ahora son una familia de funciones multivaluadas.

Usualmente se piensa que estas funciones solución estarán definidas en un dominio (conjunto conexo y compacto de $\mathbb{R}^n$).

Un **problema de valores en la frontera**, es un par formado por una ecuación diferencial parcial definida en un dominio y una condición en la función cuando se restringe a la frontera del dominio, usualmente del tipo $$u(x,y)|_{\partial D}=g(x,y).$$

### Ejemplo:

Un cuerpo **isotrópico** si la conductividad térmica en cada de sus puntos es independiente de la dirección del flujo del calor a través del punto. En este tipo de cuerpos, la temperatura $u(x,y,z,t)$ se obtiene resolviendo la ecuación diferencial: $$\frac{\partial^2 u}{\partial x^2}+\frac{\partial^2 u}{\partial y^2}+\frac{\partial^2u }{\partial z^2}=\frac{c\varrho}{k}\frac{\partial u}{\partial t}.$$

## Objetivo:

Desarrollar un método para resolver problemas de condiciones en la frontera.

---
## EDP: Elípticas

Consideremos la siguiente EDP $$\nabla^2 u=\frac{\partial^2 u}{\partial x^2}+\frac{\partial^2 u}{\partial y^2}=f(x,y),$$

en la región $R=\{(x,y): a<x<b, c<y<d\}$ y condiciones en la frontera $u(x,y)=g(x,y)$ para $(x,y)\in S.$

### Diferencias Finitas:

Construyamos una red en la región $R,$ para esto tomamos $n\times m$ puntos con tamaño de pasos $$h=\frac{b-a}{n}\quad\mbox{y}\quad k=\frac{d-c}{m}$$ y estos puntos de la red serían $$x_i=a+ih \quad\mbox{y}\quad y_j=a+jk.$$

Utilizaremos la serie de Taylor para aproximar la parcial de orden 2 en $x$ alrededor de $x_i:$ $$\frac{\partial^2 u}{\partial x^2}(x_i,y_j)=\frac{u(x_{i+1},y_j)-2u(x_i,y_j)+u(x_{i-1},y_j)}{h^2}-\frac{h^2}{12}\frac{\partial^4 u}{\partial x^4}(\zeta_{i},y_j)$$

y podemos utilizamos lo mismo para la parcial de orden 2 en $y$ alrededor de $y_j:$ $$\frac{\partial^2 u}{\partial x^2}(x_i,y_j)=\frac{u(x_i,y_{j+1})-2u(x_i,y_j)+u(x_i,y_{j-1})}{k^2}-\frac{k^2}{12}\frac{\partial^4 u}{\partial x^4}(x_i,\eta_j)$$

Utilizaremos estas expresiones en nuestra EDP:

$$\frac{u(x_{i+1},y_j)-2u(x_i,y_j)+u(x_{i-1},y_j)}{h^2}+\frac{u(x_i,y_{j+1})-2u(x_i,y_j)+u(x_i,y_{j-1})}{k^2}=f(x_i,y_j)+\frac{h^2}{12}\frac{\partial^4 u}{\partial x^4}(\zeta_{i},y_j)+\frac{k^2}{12}\frac{\partial^4 u}{\partial x^4}(x_i,\eta_j)$$ y esto se satisface para toda $i=1,2,\cdots, n-1$ y $j=1,2,\cdots, m-1.$ Además conocemos las condiciones de frontera: $$\begin{array}{ccc} 
u(x_0,y_j)= g(x_0,y_j) & \mbox{y} & u(x_n,y_j)=g(x_n,y_j)\\
u(x_i,y_0)= g(x_i,y_0) & \mbox{y} & u(x_i,y_m)=g(x_i,y_m)
\end{array}$$

#### El método:

Si $w_{ij}$ representa la aproximación de la solución de la EDP en el punto $(x_i,y_j),$ entonces _diferencias finitas_ es un método de orden $O(h^2+k^2)$ dada por $$2\left[\left(\frac{h}{k}\right)^2+1\right]w_{ij}-(w_{i+1,j}+w_{i-1,j})-\left(\frac{h}{k}\right)^2 (w_{i,j+1}+w_{i,j-1})=-h^2f(x_i,y_j)$$ y además conocemos $$\begin{array}{ccc} 
w_{0j}= g(x_0,y_j) & \mbox{y} & w_{nj}=g(x_n,y_j)\\
w_{i0}= g(x_i,y_0) & \mbox{y} & w_{im}=g(x_i,y_m)
\end{array}$$
---

# Ejemplo:

Queremos determinar la distribución de calor en una placa cuadrada metálica delgada con dimensiones de 0.5m por 0.5m. Sabemos que dos frontera son conservadas a $0^\circ C$ mientras que en los otros dos aumenta linealmente de $0^\circ C$ to $100^\circ C.$

------------------------------------------------------------------------

```{r}
library(scatterplot3d)
A <- rbind(c(4, -1, 0,-1,0,0,0,0,0), 
           c(-1, 4, -1,0,-1,0,0,0,0), 
           c(0, -1, 4,0,0,-1,0,0,0),
           c(-1, 0, 0,4,-1,0,-1,0,0),
           c(0, -1, 0,-1,4,-1,0,-1,0),
           c(0, 0, -1,0,-1,4,0,0,-1),
           c(0, 0, 0,-1,0,0,4,-1,0),
           c(0, 0, 0,0,-1,0,-1,4,-1),
           c(0, 0, 0,0,0,-1,0,-1,4))
B <- c(25, 50, 150,0,0,50,0,0,25)

w<-solve(A,B)
xs <- numeric(length=9)
ys <- numeric( length=9)

for (i in 1:3){
  for (j in 1:3){
    auxx <- 0+i*0.5
    auxy <- 0+j*0.5
    xs[i+(3-j)*(3)]<-auxx
    ys[i+(3-j)*(3)]<-auxy
  }
}
scatterplot3d(x=xs, y=ys, z=w,type='h',color='red')
```

```{r}
# Sirve para resolver un EDP de la forma Laplaciano u = f(x,y)
FiniteDifferences<-function(xi,xf,yi,yf,m,n,Tol,MaxIt,f,g){
  # xi, xf: punto inicial y final de x.
  # yi, yf: punto inicial y final de y.
  # m: número de puntos en y.
  # n: número de puntos en x.
  # Tol: tolerancia de aceptación de soluciones.
  # MaxIt: máximo número de iteraciones del método para resolver sistemas.
  # f: función a la que está igualada el laplaciano.
  # g: función de las condiciones de frontera.
  
  # Paso 1: encontramos los tamaños de paso.
  h<-(xf-xi)/n
  k<-(yf-yi)/m
  # Paso 2: inicializamos nuestros vectores que contendran los valores de x y y.
  X<- seq(xi, xf, by=h)
  Y<- seq(yi,yf,by=k)
  W<- numeric(lenght=m*n)
  ws<-matrix(0,n,m)
  # Paso 3: notamos las constantes que usaremos todo el tiempo.
  lambda<- (h/k)^2
  mu<- 2*(1+lambda)
  l=1
  # Paso 4: comenzamos el método.
  while(l<=MaxIt){
    z<- (-h^2*f(X[2],Y[m])+g(X[1],Y[m])+lambda*g(X[1],Y[m+1])+lambda*ws[2,m-1]+ws[3,m])/mu
    norm <- abs(z-ws[1,m])
    w[2,m]<- z
    for (i in 2:n-2){
      z<- (-h^2 *f(X[i+1],Y[m+1]) + lambda*g(X[i+1],Y[m+1]) + ws[i,m]+ ws[i+2,m]+lambda*ws[i+1,m-1])/mu
      if(abs(w[i+1,m]-z)>norm){
        norm <- abs(w[i+1,m]-z)
        ws[i+1,m]<-z
      }
      z<- (-h^2 * f(X[n-1],Y[m-1]) +g(X[m],))
    }
  }
  }
```

